臺灣臺北地方法院民事判決　　　　　　 95年度保險字第143號
原　　　告　己○○
訴訟代理人　戊○○
被　　　告　友聯產物保險股份有限公司
法定代理人　丙○○
訴訟代理人　乙○○
　　　　　　甲○○
複　代理人　丁○○
上列當事人間請求給付保險金事件，本院於中華民國九十六年七月
二十日言詞辯論終結，判決如下：
    主  文
被告應給付原告新臺幣伍拾肆萬捌仟肆佰元及自民國九十四年十
二月三十日起至清償日止，按年息百分之十計算之利息。
訴訟費用由被告負擔。
本判決於原告以新臺幣壹拾捌萬貳仟捌佰元供擔保後得假執行。
但被告如以新臺幣伍拾肆萬捌仟肆佰元預供擔保得免假執行。
　　事實及理由
壹、程序方面：
    被告法定代理人原為陳佩芬，嗣於訴訟進行中變更為丙○○
    ，被告聲明承受訴訟，經核無不合，自應准許。
貳、實體方面：
一、原告起訴主張：
    伊就其所有車號為2U-7413之馬自達自用小客車（下稱系爭
    車輛）與被告簽訂保險契約，投保汽車竊盜險，保險期間自
    93年11月2日中午12時起至94年11月2日12時止，保險金額為
    新台幣（下同）576,000元，並附加保險竊盜損失險附加代
    車費用險30,000元。詎系爭車輛於94年9月29日晚間於台東
    縣關山鎮○○路中油加油站前遭竊，原告於辦理車籍註銷後
    ，檢具相關文件向被告為理賠之聲請，惟被告遲未理賠，為
    此依兩造間保險契約法律關係請求被告給付保險金，並聲明
    ；(一)被告應給付原告548,400元及自94年12月30日起至清償
    日止按年息10％計算之利息；(二)原告願供擔保，請准宣告假
    執行。
二、被告則以下列辯詞置辯：
    原告僅為系爭車輛之掛名車主，實際車主為訴外人蔡西瑞，
    訴外人蔡西瑞以經營車輛出租為業，本件系爭車輛應為出租
    車輛，即為營業用途之車輛。依兩造簽訂之保險契約，其中
    汽車保險共同條款第10條第4款之約定，本件保險契約將營
    業用車排除於承保範圍之外，是以本件車輛既為營業用車，
    即非為本件保險契約所承保之標的，是以原告之請求被告為
    保險金之給付，應無理由。且須有百分之二十三之折舊，並
    聲明：(一)原告之訴駁回；(二)如受不利判決被告願以現金或等
    值之中央政府建設金債供擔保免於假執行。
三、兩造不爭執之事項
（一）兩造於93年11月29日就原告所有之系爭車輛簽訂竊盜損失
      險576,000元及汽車竊盜損失險附加代車費用險30,000元
　　　。保險單號碼為1204字第4UZ000993號，保險期間自93年
  　　11月2日中午12時起至94年11月2日中午12時止。
（二）原告於94年9月30日下午3時30分以系爭車輛在台東縣關山
      鎮中油加油站前失竊為由向台東縣關山分局關山派出所報
      案，並經該派出所發給車輛失竊證明單。
四、得心證之理由：
（一）原告主張之事實，業據其提出保險單、失竊車輛賠案應備
      文件簽收單影本為證，被告則以上開辯詞資為抗辯。故本
      件爭執點在於系爭車輛是否供戊○○作營業用途？是否應
      折舊百分二十三？茲分別審究如下：
    １、被告辯稱原告於系爭車輛失竊時，報案時所提供車主地
        址更正為「台北縣三重市○○路○段161號」，而原告
        之住址為台東縣鹿野鄉○○村○○路556號，兩者記載
        不同，原告為掛名之車主，實際車主為在上開三重地址
        經營百鴻轎跑車出租業之原告訴訟代理人戊○○云云，
        惟查原告之兄即原告訴訟代理人戊○○於上開三重址經
        營百鴻轎跑車出租為業之事實，固為兩造所不爭執，然
        尚無法以原告與戊○○為兄妹關係，戊○○又恰為出租
        車業者，即逕論原告所有之系爭車輛必為營業用。又查
        依被告提出之原告申報系爭車輛失竊之警局車輛失竊證
        明單影本（見卷第38頁）顯示，雖車主地址記載為上開
        三重地址，然車主名稱仍記載為原告姓名，且系爭保險
        單之被保險人即原告之住址亦為上開三重址，是原告主
        張其在向警報失竊時，承辦員警要求記載車主登記的地
        址，始更正為三重址等語，尚屬可採，是以被告以申報
        失竊時，車主地址與原告住址不同，即遽論原告為掛名
        車主云云，亦不可採。
    ２、被告復辯稱原告擁有很多部車，登記地點均為戊○○之
        營業處所，且原告之前遺失汽車頻率很高，應可認定系
        爭車輛系出租用途云云，經查原告固曾先後登記數輛汽
        車為其所有，惟均因車輛失竊註銷，現僅有車號2410－
        ＥＬ之車輛等情，有本院依被告聲請向交通部公路總局
        台北區監理所調取汽車車籍查詢表附卷可稽，是原告並
        非同時擁有數部車輛，自難斷其購車係為出租用，再者
        ，原告所有之車輛歷年失竊率固然確屬過高，然依常理
        判斷，此可能涉及原告個人個性過於輕忽，尚無法以失
        竊率高即認定系爭車輛必屬營業用，至所有車輛均登記
        為戊○○之營業處所，固然可疑，然亦尚無法以此遽斷
        原告將系爭車輛確供戊○○營業使用。
    ３、又查原告曾駕駛系爭車輛違規遭內政部警政署國道高速
　　　　公路警察局（下稱國道警察局）、台北市政府警察局及
　　　　花蓮縣警察局以ZBB54491、AA0000000、CG0000000、P0
  　　　0000000號違規通知單逕行舉發超速違規，而原告以切
　　　　結書方式向監理單位陳稱系爭車輛係由訴外人蔡名豐、
  　　　陳豊仁、蔡宗翰駕駛；訴外人許嘉榮亦駕駛系爭車輛經
   　　 國道警察局以Z00000000號違規通知單舉發違規等情，
　　　　有被告聲請本院向交通部公路總局台北區監理所在函調
　　　　有關系爭車輛違規查詢報表、切結書、通知單影本附卷
　　　　可查，經被告聲請本院通知訴外人（蔡名豐、蔡宗翰、
  　　　陳豐仁部分，被告嗣捨棄聲請）許嘉榮到庭作證結果，
    　　證人許嘉榮證稱系爭車輛係其受僱沖床老闆開設公司所
      　有等語，仍無法證明系爭車輛係作出租用，另查上開監
        理所所函送裁決書（見卷第183頁）雖載有系爭車輛登
        記名義人為訴外人陳子強違規裁處罰鍰之情，惟證人陳
        子強於本院證稱，伊未在該裁決書所載之地點違反交通
        規則，伊身分證曾被盜用過，亦未到戊○○車輛出租店
        租車等語，是證人陳子強之證言亦無法認定系爭車輛作
        出租營業用。至於訴外人陳豐仁、蔡宗翰部分，原告訴
        訟代理人戊○○則主張係原告所駕駛，但因陳豐仁、蔡
        宗翰違規欠戊○○車租，始由陳豐仁、蔡宗翰切結簽名
        ，代繳罰款等語，且原告聲明捨棄傳喚陳豐仁、蔡宗翰
        ，自無證據證明由訴外人陳豐仁、蔡宗翰駕駛部分，係
        將系爭車輛出租之故。
　　４、從而，本件無法證明系爭車輛是提供戊○○作營業用途
  　　　，被告辯稱系爭車輛供營業用，係在不保範圍云云，即
    　　不可採。
    ５、末查系爭保險條款第八條係約定，被保險汽車發生保險
        承保範圍內之毀損滅失而其修理費用達保險金額扣除下
        表折舊後數額四分之三以上時，被告按保險金額乘以賠
        償率所得之金額再扣除自負額賠付之。經查系爭車輛乃
        遭竊，並非毀損、滅失，自無修理費用，應不適用系爭
        保險條款第八條約定之折舊率計算，被告所辯應依第八
        條約定折舊百分之二十三云云，應不可採。
（二）查系爭保險條款第九條第一、三項約定，被保險汽車發生
      保險承保範圍內之損失時，自被保險人通知被告公司之日
　　　起，逾三十仍未尋獲者，被保險人應辦理牌照註銷手續，
　　　並將該車之一切權益及有關物件等移轉被告公司後，被告
  　　公司應於十五日內賠付之，被告因可歸責於自己之事由致
    　未能在第一項規定之期限內為給付者，應給付遲延利息，
      其利率以年利一分計算。原告主張其向監理機關辦理車籍
      註銷，並將失竊報案聯單、新車領牌牌照登記書、牌照稅
      、燃料稅單、鑰匙、保單、存摺於94年12月14日移轉與被
      告等情，有原告提出之失竊車輛賠案應備文件簽收單影本
      可證，是依上開約定，原告請求被告給付扣除竊盜損失險
      自負額百分之十再加上附加保險竊盜損失險附加代車費用
      險30,000元，共548,400元（576,000Ｘ90％＋30,000＝54
      8,000）及自94年12月30日（94年12月14日起加十五日之
      翌日）起至清償日止按年息10％計算之利息為有理由，應
      予准許。
（三）兩造陳明願供擔保請為宣告假執行或免為假執行，經核均
      與規定相符，爰分別酌定相當之擔保金額予以宣告。
（四）因本案事證已臻明確，兩造其餘主張陳述及所提之證據，
      經審酌後，認與判決結果無影響，爰不一一論駁，附此敘
      明。
參、結論：本件原告之訴為有理由，並依民事訴訟法第78條、第
    390條第2項、第392條第2項，判決如主文。
中　　華　　民　　國　　96　　年　　7 　　月　　31　　日
                  民事第二庭    法　官　黃雯惠
以上正本係照原本作成。
如對本判決上訴須於判決送達後20日內向本院提出上訴狀。
中　　華　　民　　國　　96　　年　　7 　　月　　31　　日
                                書記官　林玗倩
